【裁判字號】    90,家上,37
【裁判日期】    900531
【裁判案由】    離婚
【裁判全文】
臺灣高等法院高雄分院民事判決  九十年度家上字第三七號
      上  訴  人  乙○○
      被 上訴 人  甲○○○
右當事人間離婚事件，上訴人對於中華民國八十九年十二月二十七日臺灣高雄地方法
院八十九年度婚字第七九七號第一審判決提起上訴，本院判決如左：
      主      文
上訴駁回。
第二審訴訟費用由上訴人負擔。
      事      實
甲、上訴人方面：
  一、聲明：求為判決：
    (一)原判決廢棄。
    (二)准上訴人與被上訴人離婚。
    (三)第一、二審訴訟費用由被上訴人負擔。
  二、陳述：除引用原判決書之記載外，補稱：
    (一)被上訴人於民國（以下同）八十四年五月三十日離家後即行蹤不明，上訴人懷
      疑被上訴人有跟他人同居。迄今五、六年了，被上訴人沒有與上訴人住一起，
      沒有煮飯給上訴人吃，如何能作上訴人之妻。九十年二月間上訴人心肌梗塞就
      醫，被上訴人竟不顧上訴人之生死，兩造已無夫妻之情。
    (二)被上訴人侵占上訴人所有在昆邦企業股份有限公司（下稱昆邦公司）的財產部
      份，現已在檢察官偵查中，證人林瑞光做偽證，證言不實在。
    (三)被上訴人在三十二年前把上訴人之祖母吊起來讓她摔死，自那時起兩造之夫妻
      即名存實亡。
  三、證據：引用原判決書記載者。
乙、被上訴人方面：
  一、聲明：求為判決如主文所示。
  二、陳述：除引用原判決書之記載外，補稱：
    (一)上訴人之主張均不實在。
    (二)被上訴人並未離家出走，行蹤不明。八十四年五月三十日係因次子林瑞光之妻
      離家出走多時，小孩無人照顧，被上訴人去幫忙照顧小孩，大部分時間住在林
      瑞光家，有時住在其他五位子女家，在八十九年九、十月前，還陸續有回上訴
      人居住之高雄市○○街家住，後來因為上訴人把長子林瑞麟趕出去後，被上訴
      人才沒有回去天津街家住，目前被上訴人是與未出嫁之小女兒林淑娟同住在高
      雄市○○○路九０一巷二六弄三二號九樓，以便照顧她，白天則幫次女林淑惠
      帶小孩，有時到其他子女家居住，子女都很孝順，有請上訴人去同住，但均遭
      拒絕。九十年二月間上訴人心肌梗塞，三子林瑞彥將他先送高雄醫學院，後轉
      送長庚醫院，林瑞彥通知被上訴人及其他子女，被上訴人及其他子女均有到醫
      院探視，上訴人的病現已痊癒，僅偶而還有吃藥。兩造於民國四十六年結婚，
      四十七年生大兒子。八十九年母親節時，三女林淑娟載被上訴人回上訴人居住
      之天津街家聚餐，回去時上訴人剛自台北回來，見到被上訴人就拿棍子要打，
      被上訴人即趕快跑走，沒有被打到，當時大兒子、大媳婦、三女兒、大女兒都
      在場。
    (三)昆邦公司之股分都是上訴人自己同意才移轉予被上訴人，刑事部分均經不起訴
      處分確定。
 三、證據：引用原判決書記載者。
      理      由
一、本件上訴人主張：兩造結婚已四十餘年，被上訴人於八十四年五月三十日由次子
    林瑞光載離高雄市○○街七十五巷十五號之住所，迄今已五、六年，行蹤不明，
    未履行同居義務；另上訴人成立並任負責人之昆邦公司，經被上訴人偽造變更負
    責人為被上訴人，將上訴人股份全部侵占，復夥同子女將公司機械賤價出售，將
    公司停業；又被上訴人在三十二年前把上訴人之祖母吊起來讓她摔死，自那時起
    兩造之夫妻即名存實亡，九十年二月間上訴人心肌梗塞就醫，被上訴人竟不顧上
    訴人之生死，兩造已無夫妻之情。上訴人實無法忍受，兩造婚姻已生破綻，爰依
    民法第一千零五十二條第二項之規定，求為判決准上訴人與被上訴人離婚。
二、被上訴人則以：上訴人之主張均不實在。被上訴人並未離家出走行蹤不明。八十
    四年五月三十日係因次子林瑞光之妻離家出走多時，小孩無人照顧，被上訴人去
    幫忙照顧，大部分時間住在林瑞光家，有時住在其他五位子女家，在八十九年九
    、十月前，還陸續有回上訴人居住之高雄市○○街家住，嗣因上訴人將長子林瑞
    麟趕出去後，被上訴人才沒有回去天津街家住，目前被上訴人是與未出嫁之小女
    兒林淑娟同住在高雄市○○○路九０一巷二六弄三二號九樓，以便照顧她，白天
    則幫次女林淑惠帶小孩，有時到其他子女家居住，子女都很孝順，有請上訴人去
    同住，但均遭拒絕。九十年二月間上訴人心肌梗塞，三子林瑞彥將他先送高雄醫
    學院，後轉送長庚醫院，林瑞彥通知被上訴人及其他子女，被上訴人及其他子女
    均有到醫院探視。八十九年母親節時，三女林淑娟載被上訴人回上訴人居住之天
    津街家聚餐，上訴人自台北回來，見到被上訴人就拿棍子要打，被上訴人即趕快
    跑走。昆邦公司之股分都是上訴人自己同意才移轉予被上訴人，刑事部分均經不
    起訴處分確定等語，資為抗辯。
三、上訴人主張兩造已結婚四十餘年，現婚姻關係仍存續中之事實，業據其提出戶籍
    謄本為證，並為被上訴人所不爭，自堪信為真實。
四、上訴人主張被上訴人在三十二年前把上訴人之祖母吊起來讓她摔死，自那時起兩
    造之夫妻即名存實亡，九十年二月間上訴人心肌梗塞就醫，被上訴人竟不顧上訴
    人之生死，兩造已無夫妻之情云云，為被上訴人所否認，上訴人未舉證以實其說
    ，不足採信。
五、上訴人另主張被上訴人於八十四年五月三十日起離家出走，迄今已五、六年，行
    蹤不明，未履行同居義務；及上訴人成立並任負責人之昆邦公司，經被上訴人偽
    造變更負責人為被上訴人，將上訴人股份全部侵占，復夥同子女將公司機械賤價
    出售，將公司停業云云，亦為被上訴人所否認，經查：
  (一)八十四年五月三十日係因兩造次子林瑞光之妻離家出走多時，小孩無人照顧，被
    上訴人去幫忙照顧，大部分時間住在林瑞光家，有時住在其他五位子女家，並常
    帶孫子回上訴人居住之高雄市○○街七十五巷十五號家住，來來去去，被上訴人
    回上訴人居住之天津街家住之時，上訴人常罵被上訴人，甚至還要打被上訴人。
    八十九年五月母親節時，兩造之三女林淑娟載被上訴人回天津街家，準備聚餐，
    上訴人即拿棍子要打被上訴人，林淑娟乃帶被上訴人逃離。八十九年五月至八月
    間，被上訴人仍偶而有回去，只是停留時間比較短，怕被打。因上訴人常生氣就
    會動手打人。直至八十九年八月間上訴人將其長子林瑞麟趕出天津街家後，才未
    回去住等情，業經兩造之長子林瑞麟、次子林瑞光、三子林瑞彥、長女林淑芬、
    次女林淑惠、三女林淑娟到庭証述屬實，足見上訴人主張被上訴人於八十四年五
    月三十日起離家出走，迄今已五、六年，行蹤不明，未履行同居義務云云，不足
    採信。而上訴人常罵被上訴人，並欲予毆打，是被上訴人自八十九年八月以後未
    再回上訴人居住之天津街家居住，乃有正當理由。
  (二)又昆邦公司是兩造之長子林瑞麟所創立，上訴人只是掛名董事長，八十四年間，
    上訴人因經濟不景氣，怕被連累，所以自己說不要當董事長，要林瑞麟找被上訴
    人當董事長，上訴人決定其股份如何分配後，寫了壹張字條要林瑞麟辦理股分過
    戶等情。亦經兩造之長子林瑞麟、次子林瑞光、三子林瑞彥、次女林淑惠、三女
    林淑娟到庭証述屬實，並提出上訴人所寫之字條為證，堪予採信，足見上訴人主
    張被上訴人偽造變更昆邦公司負責人為被上訴人，將上訴人股份全部侵占，復夥
    同子女將公司機械賤價出售，將公司停業云云，亦不足採。
六、按夫妻之一方，有前項以外之重大事由，難以維持婚姻者，夫妻之一方得請求離
    婚，但其事由應由夫妻之一方負責者，僅他方得請求離婚，民法第一千零五十二
    條第二項定有明文。查上訴人主張之上開離婚理由，均不足採，其依民法第一千
    零五十二條第二項之規定，請求判決准與被上訴人離婚，即無理由。原審為其敗
    訴之判決，並無違誤，上訴意旨指摘原判決不當，求予廢棄，為無理由，應予駁
    回。
據上論結：本件上訴為無理由，依民事訴訟法第四百四十九條第一項、第七十八條判
決如主文。
中      華      民      國    九十      年      五      月    三十一    日
                                      臺灣高等法院高雄分院民事第三庭
~B1審判長法官  張國彬
~B2法      官  賴玉山
~B3法      官  徐文祥
右為正本係照原本作成。
如對本判決上訴，須於判決送達後二十日內向本院提出上訴狀，其未表明上訴理由者
，應於上訴後二十日內向本院提出上訴理由書（均須按他造當事人之人數附繕本）。
上訴時應提出委任律師或具有律師資格之人之委任狀，並依附註條文規定辦理。
中      華      民      國    九十      年      六      月      四      日
~B法院書記官  張雲義
附註：
民事訴訟法第四百六十六條之一：
對於第二審判決上訴，上訴人應委任律師為訴訟代理人，但上訴人或其法定代理人具
有律師資格者，不在此限。
上訴人之配偶、三親等內之血親、二親等內之姻親，或上訴人為法人、中央或地方機
關時，其所屬專任人員具有律師資格並經法院認為適當者，亦得為第三審訴訟代理人。
第一項但書及第二項情形，應於提起上訴或委任時釋明之。
                                                                        Ｑ


司法院資訊處製作；財團法人民間司法改革基金會備份。
